【裁判字號】    92,上訴,1463
【裁判日期】    920905
【裁判案由】    違反毒品危害防制條例
【裁判全文】
臺灣高等法院高雄分院刑事判決                  九十二年度上訴字第一四六三號
    上  訴  人  臺灣屏東地方法院檢察署檢察官
    被      告  甲○○
右上訴人因被告違反毒品危害防制條例案件，不服臺灣屏東地方法院九十二年度訴字
第二五九號中華民國九十二年六月三十日第一審判決（起訴案號：臺灣屏東地方法院
檢察署九十二年度毒偵字第一二五、二九一號），提起上訴，及移
署九十二年度毒偵字第一二一四號），本院判決如左：
      主  文
原判決撤銷。
甲○○連續施用第一級毒品，累犯，處有期徒刑拾月，扣案之海洛因包（合計淨重
零‧貳零公克，包裝重零‧伍肆公克）沒收銷燬之，扣案之針筒壹支沒收。又連續施
用第二級毒品，累犯，處有期徒刑陸月，扣案之含安非他命殘渣夾鍊袋壹包（約零‧
壹公克）沒收銷燬之，扣案之玻璃球壹個沒收。應執行有期徒刑壹年貳月，扣案之海
洛因包（合計淨重零‧貳零公克，包裝重零‧伍肆公克）、含安非他命殘渣夾鍊袋
壹包（約零‧壹公克）沒收銷燬之，扣案之玻璃球壹個及針筒壹支均沒收。
    事  實
一、甲○○前因施用毒品案件，經台灣屏東地方法院民國八十七年度毒聲字第二九○
    號裁定送勒戒處所觀察、勒戒，嗣無繼續施用傾向，經臺灣屏東地方法院檢察署
    檢察官於八十七年八月二十日以八十七年偵字第五二三九號不起訴處分確定。再
    因施用毒品案件，經台灣高雄地方法院以八十八年度毒聲字第六六六號裁定觀察
    勒戒，以八十八年度毒聲字第一九二二號裁定強制戒治、以八十八年毒聲字第五
    四三八號裁定停止強制戒治交付保護管束，其後又經台灣高雄地方法院以八十九
    年度毒聲字第六○八號撤銷停止強制戒治，繼續執行強制戒治，於八十九年十二
    月十二日執行強制戒治完畢；而此施用毒品案件亦經起訴後，經台灣高雄地方法
    院於八十八年八月十一日以八十八年易字第三二八三號判處有期徒刑十月確定，
    於九十一年六月十六日縮刑期滿執行完畢。詎猶不知悛悔，於五年內復分別基於
    施用第一級、第二級毒品之概括犯意，自九十一年十月間某日起至九十二年六月
    十五日止，約一週一次，在屏東縣枋寮鄉○○村○○路八三號住處內，分別注射
    第一級毒品海洛因、吸食第二級毒品安非他命各多次。嗣先後於九十二年一月九
    日十二時三十分許，為警於屏東縣枋寮鄉○○村○○路八三號住處查獲，並扣得
    含有安非他命殘渣夾鍊袋一包（約○‧一公克）；又於九十二年一月二十二日十
    四時許，為警在住處查獲，扣得海洛因三包（合計淨重○‧二○公克，包裝重○
    ‧五四公克），及為其所有且供施用第一級毒品針筒一支、施用第二級毒品使用
    之玻璃球一個；再於台灣屏東地方法院審理中，經傳拘未到，經通緝後，於九十
    二年六月十八日在屏東縣枋寮鄉○○村○○路八三號緝獲到案。
二、案經屏東縣警察局屏東分局報告臺灣屏東地方法院檢察署檢察官偵查起訴，及移
    送併案。
    理  由
一、被告甲○○（下稱被告）經傳未到，查右揭被告自九十二年一月六日起至同年六
    月十五日止，分別連續施用第一、二級毒品犯行，業據被告甲○○於原審審理時
    坦承不諱；另被告自九十一年十月間起至九十二年一月五日止，亦分別有右揭連
    續施用第一、二級毒品犯行，復經被告於警訊中供明，且被告於九十二年一月九
    日查獲當日所採尿液，經檢驗呈嗎啡及甲基安非他命陽性反應，此有屏東縣衛生
    局煙毒及麻醉藥品類委託檢驗結果通知書及長榮大學確認報告書各一份附卷可稽
    （見台灣屏東地方法院檢察署九十二年度偵字第一二五號偵查卷第十八、十九頁
    ）；又於九十一年一月二十二日查獲當日所採尿液，經檢驗則呈嗎啡及甲基安非
    他命陽性反應，此有屏東縣衛生局煙毒及麻醉藥品類委託檢驗結果通知書一份在
    卷可稽（見台灣屏東地方法院檢察署九十二年度偵字第二九一號偵查卷第二七頁
    ）在卷。再於九十二年一月九日扣案含有安非他命殘渣夾鍊袋一包，經鑑定含有
    第二級毒品安非他命成分，此有屏東縣警察局枋寮分局查獲涉嫌毒品危害防制條
    例案件毒品初步鑑驗報告單各一份在卷可稽（見台灣屏東地方法院檢察署九十二
    年度偵字第一二五號偵查卷附警卷第十一頁）；又於九十二年一月二十二日扣案
    之海洛因三包（合計淨重○‧二○公克，包裝重○‧五四公克），經鑑定則含有
    第一級毒品海洛因成分，此有法務部調查局鑑定通知書一份（見台灣屏東地方法
    院檢察署九十二年度偵字第二九一號偵查卷第三十頁）在卷可稽。此外，並有扣
    案且經被告坦承為其所有、供施用第二級毒品使用之玻璃一各及施用第一級之針
    筒一支可資佐證。基此，被告自白核與事實相符。本件事證明確，被告犯行洵堪
    認定，應依法論科。
二、按海洛因、安非他命依毒品危害防制條例第二條第二項第一款、第二款規定分別
    列為第一、二級毒品；又犯毒品危害防制條例第十條之罪，且為三犯以上者，應
    適用第二十條第三項前段之規定。被告前因施用毒品案件，經原審八十七年度毒
    聲字第二九○號裁定送勒戒處所觀察、勒戒，嗣無繼續施用傾向，經臺灣屏東地
    方法院檢察署檢察官於八十七年八月二十日以八十七年偵字第五二三九號不起訴
    處分確定。再因施用毒品案件，經台灣高雄地方法院以八十八年度毒聲字第六六
    六號裁定觀察勒戒，以八十八年度毒聲字第一九二二號裁定強制戒治、以八十八
    年毒聲字第五四三八號裁定停止強制戒治交付保護管束，其後又經台灣高雄地方
    法院以八十九年度毒聲字第六○八號撤銷停止強制戒治，繼續執行強制戒治，於
    八十九年十二月十二日執行強制戒治完畢；而此施用毒品案件亦經起訴後，經台
    灣高雄地方法院於八十八年八月十一日以八十八年易字第三二八三號判處有期徒
    刑十月確定，於九十一年六月十六日縮刑期滿執行完畢等情，有臺灣高等法院被
    告全國前案紀錄表、臺灣高等法院檢察署刑案紀錄簡覆表及法務部在監在押資料
    表等在卷足憑。依前揭說明，被告經觀察、勒戒後，以無繼續施用傾向而受不起
    訴處分，其後再行施用毒品，經觀察勒戒後令入戒治處所施以強制戒治，嗣經停
    止強制戒治付保護管束，於八十九年十二月十二日期滿後，另行基於概括犯意再
    施用第一級、第二級毒品，核屬毒品危害防制條例第二十條第三項前段所規定「
    三犯以上」之情形。核被告所為，係犯毒品危害防制條例第十條第一項、第二項
    施用第一級毒品、第二級毒品罪，其持有前開第一級、第二級毒品之低度行為施
    用毒品之高度行為所吸收，不另論罪；被告多次分別施用第一級、第二級毒品之
    犯行，時間緊接、方法相近、觸犯構成犯罪要件分別相同之罪名，顯係各基於概
    括犯意，應依連續犯之規定各論以一罪。本件公訴人僅敘及被告於九十二年一
    月九日十四時五十分許回溯七十二小時內某時、九十二年一月二十二日十八時
    三十分許回溯七十二小時內某時，先後二次施用第一級毒品海洛因、第二級毒品
    安非他命之事實，而未敘及至期間及自九十二年一月二十二日十八時三十
    分許回溯七十二小時內某時起至同年六月十五日間多次連續施用第一級毒品海洛
    因、第二級毒品安非他命之部分，暨九十一年十月間某日起至九十二年一月五日
    止分別多次施用第一、二級毒品犯行（即併案部分），惟此等部分與前開已起訴
    之犯罪事實，具連續犯之裁判上一罪關係，為起訴效力所及，本院自應併予審理
    。又被告施用第一級、第二級毒品間，犯意各別、施用方式不同、罪名有異，應
    分論併罰。查被告前因毒品危害防制條例案件，經台灣高雄地方法院於八十八年
    八月十一日以八十八年易字第三二八三號判處有期徒刑十月確定，於九十一年六
    月十六日縮刑期滿執行完畢等情，有卷附臺灣高等法院檢察署刑案紀錄簡覆表可
    據，五年內再犯本件二個有期徒刑以上之罪，為累犯，各依法加重其刑。
三、原審予以被告論罪科刑，固非無見，惟查檢察官併案部分原審未及一併審理，容
    有未合，公訴人執此上訴意旨，指摘原判決不當，為有理由，自應由本院將原判
    決撤銷改判。審酌被告施用海洛因、安非他命殘害自身健康，業已坦承犯行，犯
    後態度尚稱良好，其素行、犯罪動機、所生危害等一切情狀，爰就其所犯二罪，
    分別量處如主文第二項所示之刑，並定其應執行刑。扣案之海洛因三包（合計淨
    重○‧二○公克，包裝重○‧五四公克）、含安非他命殘渣夾鍊袋一包（約○‧
    一公克），均係毒品，應依毒品危害防制條例第十八條第一項前段規定沒收並銷
    燬之（前開扣案海洛因及安非他命之包裝袋共四個，係分別供裝第一級毒品海洛
    因及安非他命之用，與其內之海洛因或安非他命殘渣無法析離，故依毒品危害防
    制條例第十八條第一項前段之規定，一併沒收銷燬之）。另扣案之玻璃球一個及
    針筒一支，為被告所有分別供施用第二級或第一級毒品之用，業據被告供述在卷
    ，爰依刑法第三十八條第一項第二款、第三項前段沒收之。
四、被告經合法傳喚，無正當理由不到庭，爰不待其陳述逕行判決。
據上論結，應依刑事訴訟法第三百六十九條第一項前段、第三百六十四條、第三百七
十一條、第二百九十九條第一項前段，毒品危害防制條例第十條第一項、第二項、第
十八條第一項前段，刑法第十一條、第五十六條、第五十一條第五款、第四十七條、
第三十八條第一項第二款，判決如主文。
本案經檢察官張其主到庭執行職務。
中    華    民    國      九十二      年      九      月     五   日
                              臺灣高等法院高雄分院刑事第七庭
                                  審判長法官  李春昌
                                        法官  黃憲文
                                        法官  莊飛宗
右正本證明與原本無異。
施用第一級毒品部分如不服本判決應於收受本判決後十日內向本院提出上訴書狀，其
未述上訴理由者，並得於提起上訴後十日內向本院補提理由書狀（均須按他造當事
人之人數附繕本)「切勿逕送上級法院」。
施用第二級毒品部分不得上訴。
                                      書記官  張明賢
中    華    民    國      九十二      年      九      月     五   日
附錄法條：
毒品危害防制條例第十條第一、二項
施用第一級毒品者，處六月以上五年以下有期徒刑。
施用第二級毒品者，處三年以下有期徒刑。


司法院資訊處製作；財團法人民間司法改革基金會備份。
